臺灣士林地方法院刑事判決
111年度易字第267號
公  訴  人  臺灣士林地方檢察署檢察官
被      告  楊介文


上列被告因業務侵占案件，經檢察官提起公訴（111年度偵緝續
字第3號），本院判決如下：
    主    文
楊介文無罪。
    理    由
一、公訴意旨略以：被告楊介文於民國107年5月1日起，受告訴
    人黃幼林委託在其所有、新北市○○區○○○○段○○○段000○000地
    號土地（下簡稱：三芝土地）上整地、種植花木，為從事業
    務之人，而取得黃幼林所有之綠色挖土機1輛，供整地使用
    ，被告在上開土地工作至108年6月間止，竟意圖為自己不法
    之所有，基於業務侵占之犯意，於108年6月間至同年12月底
    某日，擅自將上開挖土機駛離上開土地，拒不返還，以此方
    式將上開挖土機侵占入己，因認被告涉犯刑法第336條第2項
    業務侵占罪嫌。
二、按犯罪事實應依證據認定之，無證據不得認定其犯罪事實；
    不能證明被告犯罪者，應諭知無罪之判決，刑事訴訟法第15
    4條第2項、第301條第1項分別定有明文。又事實之認定，應
    憑證據，如未能發現相當證據，或證據不足以證明，自不能
    以推測或擬制之方法，以為裁判之基礎；而刑事訴訟法上所
    謂認定犯罪事實所憑之證據，雖不以直接證據為限，間接證
    據亦包括在內，然而無論直接或間接證據，其為訴訟上之證
    明，須於通常一般之人不致有所懷疑，而得確信其為真實之
    程度者，始得據為有罪之認定，若其關於被告是否犯罪之證
    明未達此程度，而有合理性懷疑之存在，致使無法形成有罪
    之確信，根據「罪證有疑，利於被告」之證據法則，即不得
    遽為不利被告之認定（最高法院76年台上字第4986號判例意
    旨可資參照）。又告訴人之告訴，本以使被告受刑事追訴為
    目的，故其陳述是否與事實相符，自應調查其他證據，以資
    審認，苟其所為攻擊之詞，尚有瑕疵，則在此瑕疵未予究明
    以前，即不能遽採為斷罪之基礎(最高法院69年度台上字第1
    531號刑事判決意旨參照)。
三、公訴意旨認被告涉犯刑法第336條第2項業務侵占罪嫌無非係
    以：㈠被告之供述；㈡證人即告訴人黃幼林之指述；㈢告訴人
    提出之匯款單、請款單、通訊軟體LINE對話紀錄；㈣新北市
    政府警察局淡水分局三芝分駐所109年3月22日受理案件證明
    單；㈤照片3張等證據為憑。
四、訊據被告上情，對於其自107年5月1日起迄108年3月間止，
    受告訴人委託在其所有之三芝土地進行整地，並取得告訴人
    交付之挖土機1輛等情予以肯認，惟堅詞否認有何業務侵占
    之犯行。辯稱：我當時整完三芝土地後，就將挖土機停在三
    芝土地上，我離開時把鑰匙插在挖土機上，是告訴人說用完
    就把鑰匙插在上面就好，我沒有侵占告訴人的挖土機等語。
    經查：
　㈠告訴人提出之匯款單、請款單、通訊軟體LINE對話紀錄等證
    據僅足以證明被告在107年5月1日起迄108年3月21日止受告
    訴人之託在三芝土地進行整地之事實，但尚無從以上開證據
    證明被告將告訴人之挖土機據為己有之犯行。
　㈡又告訴人之挖土機於108年12月底不見之過程，業據證人即告
    訴人黃幼林於警詢時證稱：我的挖土機於108年12月底 （詳
    細時間不記得），在三芝土地遭到被告侵占，我約於106年
    年底時委託被告幫我整理三芝土地，並把我的挖土機借給被
    告，被告每次幫我整理時，我都有匯新臺幣(下同)5萬元給
    被告，但是在108年12月底時，被告開走我的挖土機並離開
    三芝，無論我怎麼聯絡都無法聯絡上被告等詞（偵卷第6、7
    頁）；其於偵查時證稱：大約在108年年底，附近的鄰居問
    我挖土機怎麼沒在三芝土地上面，我去看才發現挖土機不見
    ，我打電話跟被告聯絡，也有透過朋友跟被告聯繫，但都沒
    聯絡上，當時被告的電話停機了，Line也不通，108年6月當
    時還沒發現挖土機不見了，108年6、7月到同年12月底，我
    有看到挖土機還在我的三芝土地上，我起碼2、3個月會去看
    1次，當時挖土機都在三芝土地上等詞（偵緝續卷第10頁）
    ；於本院審理時證稱：108年3月之後到108年年底挖土機遺
    失之前，我大約每個月會去1次，那時候挖土機都停在1棵蓮
    霧樹下面，我最後1次看到挖土機大約是在108年11、12月間
    等詞（本院易卷第80頁）。
　㈢是從告訴人上開證述內容及告訴人提出其與被告之LINE對話
    紀錄截圖（本院易卷第51頁）可知，告訴人委託被告整地大
    約在108年3月21日告一段落，雖告訴人證稱其委託被告整地
    持續到108年6月間云云，然參諸上開LINE對話紀錄截圖可知
    ，被告在108年3月22日詢問告訴人是否可以匯款21,800元，
    告訴人表示已交代秘書處理後，下次告訴人傳送LINE訊息之
    時間即為108年6月7日，其傳送係端午節之圖片（本院易卷
    第51頁、偵緝續卷第68頁），之後告訴人傳送之訊息亦均是
    祝賀節日之相關圖片，並無任何有關被告整地之相關訊息，
    是告訴人稱被告整地持續到108年6月間尚非可採。又在108
    年3月21日起迄108年12月底這段期間，告訴人每隔一段時間
    均會前往其三芝土地查看，但告訴人在此期間均看見挖土機
    停在三芝土地上，是被告既在108年3月21日之後未再使用挖
    土機，且在108年12月底挖土機遺失前，挖土機均一直停放
    在告訴人所有之三芝土地上，則被告是否仍受告訴人之託而
    持有挖土機，要非無疑。再者，告訴人於本院審理時自陳三
    芝土地並無圍籬，四面八方都是開放（本院易卷第78頁）等
    語，顯然經過該地的人應可看見挖土機停在三芝土地上，而
    從108年3月21日起，被告未再使用挖土機起迄同年12月底挖
    土機遺失之前，相隔約9個月，告訴人之挖土機是否遭第三
    人所竊取，並非毫無可能；佐以告訴人係經由鄰居之告知才
    知悉上情，告訴人並未親眼看見告訴人將挖土機運走，是告
    訴人主張挖土機是被告據為己有一情，純屬其主觀臆測之詞
    ，自不足採為對被告不利之認定。
　㈣被告固無法證明其將鑰匙插在挖土機上一情，然被告所辯縱
    然不可採信，基於被告無罪推定之原則，為確保被告之緘默
    權及不自證己罪之權利，並貫徹檢察官之舉證責任，犯罪事
    實須由檢察官提出證據，並負起說服之責任，而積極認定之
    。反之，僅被告對於被訴事實無法提出反證或所為抗辯仍有
    懷疑者，尚不能持為認定犯罪之論據，是檢察官既未能具體
    指出挖土機究係如何遭被告侵占入己，自難以被告未舉證以
    實其說，即為被告不利認定之依據。　
五、綜上所述，就公訴人所提出之上開證據，均不能證明被告有
    業務侵占之不法行為，公訴人徒以告訴人之臆測之詞及卷附
    通訊軟體對話紀錄截圖，逕推斷被告有業務侵占挖土機之犯
    行，尚嫌速斷；此外，卷內復查無其他積極證據足資認定被
    告有公訴人所指之上開犯行，被告此部分犯罪尚屬不能證明
    ，基於無罪推定原則，即應為無罪諭知，以昭審慎。
據上論斷，應依刑事訴訟法第301條第1項前段，判決如主文。　
本案經檢察官許梨雯提起公訴，檢察官郭騰月到庭執行職務。
中　　華　　民　　國　　111 　年　　11　　月　　9 　　日
                  刑事第八庭　審判長法  官  楊廼伶
　　　　　　　　　                  法  官  李東益
　　　　　　　　　                  法  官  林正忠
以上正本證明與原本無異。
如不服本判決應於收受判決後20日內向本院提出上訴書狀，並應
敘述具體理由。其未敘述上訴理由者，應於上訴期間屆滿後20日
內向本院補提理由書（均須按他造當事人之人數附繕本）「切勿
逕送上級法院」。
因疫情而遲誤不變期間，得向法院聲請回復原狀。
                                    書記官  張佩旻
中　　華　　民　　國　　111 　年　　11　　月　　14　　日